臺灣高等法院刑事裁定　　　　　　　　100年度聲再字第143號
再審聲請人
即受判決人　曾謝祥
選任辯護人　屠啟文　律師
上列聲請人因違反槍砲彈藥刀械管制條例案件，對於本院99年度
上訴字第898號，中華民國99年5月28日第二審確定判決（臺灣宜
蘭地方法院98年度訴字第529 號，起訴案號：臺灣宜蘭地方法院
檢察署98年度偵字第3617號），聲請再審，本院裁定如下：
    主  文
再審之聲請駁回。
    理  由
一、聲請意旨略以：本院99年度上訴字第898 號槍砲彈藥刀械管
    制條例案件之扣案槍彈（4 枝非制式槍枝及子彈），實均係
    被告自98年5月起至同年7月止，至宜蘭縣羅東鎮○鎮道路某
    模型店購買模型槍枝後換裝土造金屬槍管改造而成，僅其中
    仿SIGSAUER廠P220型半自動手槍除換裝土造金屬槍管外，另
    有換裝槍機。上揭4 支槍枝及子彈，聲請人於改造完成後，
    即先後交予徐銘駿保管，未久即遭警查獲。是聲請人固於製
    造扣案槍枝及子彈前後一定期間持有系爭槍枝及子彈，然聲
    請人既基於同一製造槍枝子彈之犯意，於上開期間接續製造
    上述之槍枝子彈，其持有槍枝子彈之低度行為應為製造槍枝
    子彈之高度行為所吸收，法律上即應論以一罪，不應再就聲
    請人持有槍枝子彈犯行另行論罪，始屬適法。上開刑事除有
    聲請人於前審審理所為供述可證外，另依同案被告徐銘駿前
    於98年9月2日、臺灣宜蘭地方法院檢察署檢察官偵訊時所為
    證述之確實新證據，可證本案扣案之4 枝改造槍枝確均由被
    告接續改造完成，即無前審判決認定「先持有1 枝手槍、其
    後再製造3 枝手槍」之二罪犯行。況如原判決認定屬實，則
    依常理，陳俊毓明知聲請人有改造槍枝能力，如購買模型手
    槍後自行改造所生之費用「低於」在外直接購買已改造完成
    手槍之費用，陳俊毓豈有請聲請人購買已改造完成之仿SIGS
    AUER廠P220型半自動手槍而持有之可能；反之，如購買模型
    手槍後自行改造所生費用「高於」在外直接購買已改造完成
    手槍之費用，則陳俊毓於購買已改造完成槍枝管道暢通之情
    況下，焉有於嗣後花費更多金錢請被告改造槍枝之必要？乃
    前審判決或有未察，仍判處聲請人犯持有及製造槍枝二罪，
    即有違誤，本案既有於事實審法院判決前已存在之徐銘駿所
    為上開供述之確實新證據，即有據以聲請再審之必要。為此
    提起本件再審之聲請，請准予再開審判程序云云。
二、按刑事訴訟法第420條第1項第6 款所謂發見確實之新證據，
    係指該證據於事實審法院判決前已經存在，為法院、當事人
    所不知，不及調查斟酌，至其後始行發見，且就證據本身形
    式上觀察，固不以絕對不須經過調查程序為條件，但必須顯
    然可認為足以動搖原有罪確定判決，而為受判決人無罪、免
    訴、免刑或輕於原判決所認罪名之判決者為限。故受理聲請
    再審之最後事實審法院，應就聲請再審理由之所謂「新證據
    」，是否具備事實審判決前已經存在，為法院、當事人所不
    知，事後方行發見之「嶄新性」（或稱「新規性」），及顯
    然可認足以動搖原有罪確定判決，應為無罪、免訴、免刑或
    輕於原判決罪名之「顯然性」（或稱「確實性」）二要件，
    加以審查，為判斷應否准予開始再審之準據，二者均不可或
    缺，倘未兼備前開學理上所謂「確實性」與「新規性」二種
    再審新證據之特性，即不能據為再審原因（最高法院93年度
    台抗字第98號、86年度台抗字第477 號裁判意旨參照）。
三、本案聲請人係以同案被告徐銘駿於98年9月2日臺灣宜蘭地方
    法院檢察署偵查時所為「（問：是否於98年9月1日中午同意
    警方在宜蘭縣冬山鄉○○路181巷13號3樓之2搜索？ ）是，
    而且我有主動提出4支手槍、子彈8顆。（問：手槍4 支，子
    彈8顆何人所有？）是我從曾謝祥那裡分4次拿的，都是我到
    曾謝祥家裡去拿的，是在這2、3個月拿的」、「（問：曾謝
    祥的槍彈何來？）是他改造的，因我去他家時有看到改造的
    工具」等供述，主張為足認聲請人應受較有利判決之確實新
    證據。惟查，徐銘駿之前開供述早於本案偵查中，即經提示
    告知聲請人，並經聲請人供明「A02 那一支我確實是交給陳
    俊毓的，我不知道陳俊毓何時交給徐銘駿的…」、「 A01、
    A03、A04都是我改造後交給徐銘駿的，A02 是陳俊毓拿錢叫
    我去買現成給他的…」等語在卷。原確定判決並綜合聲請人
    前開自白在內之歷次供述內容及徐銘駿證詞、扣案槍彈暨其
    鑑定結果與證人徐銘駿與聲請人間之通訊監察譯文等證據，
    認定聲請人先受陳俊毓委託為其購買改造手槍1 支而持有之
    ，另因積欠陳俊毓債務，而應其要求，共同製造改造手槍3
    支、子彈15顆用以抵償債務，故應成立槍砲彈藥刀械管制條
    例第8條第4項未經許可持有可發射子彈具殺傷力之槍枝罪及
    同條第1 項之未經許可製造可發射子彈具殺傷力槍枝罪、同
    條例第12條第1項之未經許可製造子彈罪，且後2罪間為具有
    想像競合犯關係之裁判上1 罪，應從一重之未經許可製造可
    發射子彈具有殺傷力之槍枝罪論處，並與上開未經許可持有
    可發射子彈具殺傷力之槍枝罪間，犯意各別，行為互殊，應
    予分論併罰，並詳述被告辯稱扣案可發射子彈具有殺傷力之
    改造手槍及子彈係同時改造云云，均不可採之認定依據（見
    本院原判決第6 至13頁）。聲請意旨僅摘錄證人徐銘駿之部
    分陳述，且所指徐銘駿證稱在聲請人家中見到改造工具云云
    ，固與原判決認定聲請人犯改造槍、彈罪名相符，然此指述
    難謂與聲請人所交付之全數槍彈（尤指前述A02 仿SIGSAUER
    廠P220型半自動手槍換裝土造金屬槍管之槍枝部分）來源有
    關；其證稱分4 次向聲請人取得扣案槍、彈云云，更與聲請
    人取得槍彈之原因無涉。聲請人以前述顯為判決前所明知，
    並經注意調查審酌，而非為法院、當事人所不知，不及調查
    斟酌，且自形式上觀察，亦不足以動搖原有罪確定判決，而
    為受判決人無罪、免訴、免刑或輕於原判決所認罪名之證人
    徐銘駿證詞，對原確定判決取捨證據之結果再行爭執，顯不
    合於前述「確實性」與「新規性」之再審新證據特性。另所
    指陳俊毓既已明知聲請人具有製造（改造）槍枝能力，應無
    委其另行購買業已改造完成之槍枝可能云云，則屬事後推論
    之詞，並無證據可資佐證；且製造與持有槍、彈之罪刑差異
    甚大，聲請人是否同意受託製造或僅代為購買，亦難僅以陳
    俊毓之價格考量而為認定，況此部分亦與再審事由無涉。綜
    上，本件聲請人所舉上開再審理由，核與刑事訴訟法第420
    條
    第1項第6款所謂發見確實新證據之再審事由不符，其聲請為
    無理由，應予駁回。
據上論斷，應依刑事訴訟法第434條第1項，裁定如主文。
中    華    民    國    100    年    5    月    30    日
                  刑事第二十三庭審判長法  官  童有德
                                      法  官  陳祐治
                                      法  官  劉方慈
以上正本證明與原本無異。
如不服本裁定，應於收受送達後五日內向本院提出抗告狀。
                                      書記官  李家敏
中    華    民    國    100    年    5    月    30    日